臺灣臺南地方法院刑事判決
111年度訴字第943號
公  訴  人  臺灣臺南地方檢察署檢察官
被      告  蔡麗華


選任辯護人  劉哲宏律師
            鄭猷耀律師

上列被告因偽造文書等案件，經檢察官提起公訴（111年度偵字
第16716號），本院判決如下：
    主  文
蔡麗華犯行使偽造私文書罪，處有期徒刑肆月，如易科罰金，以
新臺幣1仟元折算1日；又犯行使偽造私文書罪，處有期徒刑參月
，如易科罰金，以新臺幣1仟元折算1日：又犯非法由自動付款設
備取財罪，處有期徒刑肆月，如易科罰金，以新臺幣1仟元折算1
日。應執行有期徒刑柒月，如易科罰金，以新臺幣1仟元折算1日
。
未扣案犯罪所得新臺幣壹佰貳拾肆萬貳仟元沒收，於全部或一部
不能沒收，或不宜執行沒收時，追徵其價額。
    事  實
一、蔡麗華、林旺興（已殁）係夫妻，渠等子女有林秀貞（另由
    檢察官為不起訴處分）、林聖三，林旺興與前妻所生之子女
    有林秀徽、林聖景、林聖雄。蔡麗華明知林旺興於民國103
    年4月20日過世，自斯時起林旺興之權利能力已然消滅，無
    法再授權他人以其名義提領款項，且自林旺興死後，其所有
    之元大商業銀行府城分行帳號0000000000000000000號帳戶
    （下稱元大銀行帳戶）之存摺、印章、提款卡（含密碼）及
    存款，均係屬於遺產之範疇，依法應歸由繼承人公同共有，
    遺產須由全體繼承人填具申明書，或同意委任代理人，並檢
    具相關證件，依據繼承之程序，始得提領。詎蔡麗華竟意圖
    為自己不法之所有，基於行使偽造私文書、詐欺取財之犯意
    ，未告知林秀徽、林聖景、林聖雄，即於附表編號1至3所示
    之時間，持林旺興之上開元大銀行帳戶之存摺、印章，前往
    元大銀行，填寫國內匯款申請書或取款憑條，並蓋用林旺興
    之印章而盜用「林旺興」之印文，藉以完成表彰林旺興同意
    自金融帳戶轉帳或提領附表編號1至3所示款項之私文書，再
    將之交由元大銀行內不知情之員工行使之，而匯出或提領附
    表編號1至3所示之款項合計新臺幣（下同）70萬元，足以生
    損害於林秀徽、林聖景、林聖雄及金融機構對客戶儲蓄金額
    管理之正確性。蔡麗華復於附表編號4所示時間，基於意圖
    為自己不法之所有及利用自動付款設備詐欺取財之犯意，持
    林旺興之元大銀行帳戶提款卡，以將提款卡置入金融機構設
    置之自動櫃員機、輸入提款密碼之方式，接續操作自動付款
    設備，提領如附表編號4所示之金額，合計詐得54萬2000元
    。
二、案經林秀徽訴請臺灣臺南地方檢察署檢察官偵查起訴。
    理  由
壹、程序部分
一、本案以下所引用具傳聞證據性質之供述證據，被告蔡麗華、
    選任辯護人及檢察官於本院準備及審理程序進行時，均不爭
    執前開言詞或書面陳述之證據能力（見本院卷第31頁、122
    頁），且迄至本案言詞辯論終結前亦均未聲明異議，應視為
    已同意援引作為證據，又本院審酌該等言詞或書面陳述作成
    時之情況及證據取得過程等節，並無非出於任意性、不正取
    供或其他違法不當情事，且客觀上亦無顯不可信之情況，復
    經本院於審判期日就上開證據依法進行調查、辯論，是依刑
    事訴訟法第159條之5規定，均有證據能力。
二、本案以下所引用卷內各項非供述證據性質之證據資料，均無
    違反法定程序取得之情形，依刑事訴訟法第158條之4規定之
    反面解釋，均應有證據能力。 
貳、實體部分
一、訊據被告蔡麗華對上開犯罪事實均坦承不諱（見警卷第3-8
    頁，他卷第167-169頁，本院卷第27-34頁、第121頁），核
    與告訴人林秀徽之指訴（見警卷第21-26頁，他卷第167-169
    頁，本院卷第31-32頁）及證人林秀貞之證述（見警卷第9-1
    4頁，他卷第167-169頁）相符，被告自白核與事實相合。此
    外，並有元大銀行國內匯款申請書1份（見他卷第35頁）、
    元大銀行取款憑條2份（見他卷第37-39頁）、(林旺興)元大
    銀行帳戶客戶往來交易明細1份（見他卷第41-111頁）及(林
    旺興)戶籍謄本1份（103年04月20日死亡，見他卷第15頁）
    可證。本件事證明確，被告犯行堪以認定，應依法論科。
二、論罪科刑
  ㈠按行為後法律有變更者，適用行為時之法律，但行為後之法
    律有利於行為人者，適用最有利於行為人之法律，刑法第2 
    條第1項定有明文。查被告如附表編號1至4所示之行為後，
    刑法第339條第1項、339條之2第1項業經立法院修正，並由
    總統於民國103年6月18日以總統華總一義字第10300093721
    號令公布施行，而於同年月20日生效，修正前刑法第339條
    條第1項、第2項之法定刑為「5年以下有期徒刑、拘役或科
    或併科1,000元以下罰金」，其中「科或併科1,000元以下罰
    金」部分，依刑法施行法第1條之1第1項、第2項前段規定，
    可科或併科3萬元以下罰金；修正後同條第1項、第2項之法
    定刑則為「5年以下有期徒刑、拘役或科或併科50萬元以下
    罰金」；修正前刑法第339條之2原規定「（第1項）意圖為
    自己或第三人不法之所有，以不正方法由自動付款設備取得
    他人之物者，處3年以下有期徒刑、拘役或1萬元以下罰金。
    （第2項）以前項方法得財產上不法之利益或使第三人得之
    者，亦同。」；修正後之刑法第339條之2則規定「（第1項
    ）意圖為自己或第三人不法之所有，以不正方法由自動付款
    設備取得他人之物者，處三年以下有期徒刑、拘役或30萬元
    以下罰金。（第2項）以前項方法得財產上不法之利益或使
    第三人得之者，亦同。（第3項）前2項之未遂犯罰之。」。
    本次修正除提高罰金刑外，第339條之2另新增未遂犯之處罰
    ，核屬不利於行為人之修正，因此經比較新舊法之結果，自
    以修正前之規定對被告較為有利，是依刑法第2條第1項前段
    規定，該次犯行應適用修正前之刑法第339條第1項、第339
    條之2第1項規定予以論處。
　㈡核被告就附表編號1至3所為，均係犯刑法第216條、第210條
    之行使偽造私文書罪、修正前第339條第1項之詐欺取財罪。
    被告先後2次於元大銀行取款憑條上及1次於國內匯款申請書
    上盜蓋林旺興印章之行為，為偽造文書之階段行為；其偽造
    私文書後復持以行使，偽造之低度行為復為行使之高度行為
    所吸收，均不另論罪。又被告於附表編號1、2所載時、地，
    雖分別以匯款或提款方式陸續為行使偽造私文書、詐欺取財
    犯行，然被告此等舉動係為達獲取不法財物之同一目的，於
    密接之時間（103年04月21日9時45分、9時49分）、同一地
    點所為，其主觀上應係基於單一之行使偽造私文書、詐欺取
    財之犯意，客觀上所侵害者亦為同一被害人之財產法益，各
    舉動之獨立性甚為薄弱，在刑法評價上均以視為數個舉動之
    接續施行，合為包括之一行為予以評價，較為合理，屬接續
    犯，均僅論以一罪。公訴意旨認附表編號1、2犯行係屬數罪
    併罰關係，容有未洽。被告於附表1至3為向不知情之銀行承
    辦人員行使偽造林旺興名義之取款憑條、匯款申請書之行使
    偽造私文書行為，同係向承辦人員施用詐術之行為，亦屬一
    行為觸犯行使偽造私文書、詐欺取財二罪名之想像競合犯，
    各應依刑法第55條之規定，從一重之行使偽造私文書罪處斷
    。
　㈢核被告就附表編號4所為，係犯修正前刑法第339條之2第1項
    之非法由自動付款設備取財罪。又被告多次非法由自動付款
    設備領取如附表編號4所示帳戶內之款項時，亦係出於單一
    之非法領款犯意，於密切接近之時間，以相類之方式提領，
    在刑法評價上亦應視為數個舉動之接續施行，合為包括之一
    行為予以評價，屬接續犯，僅論以一罪。
　㈣被告於附表編號1及2（接續犯）、附表編號3、附表編號4所
    犯3罪，犯意各別，時間不同，行為互異，應分論併罰。
　㈤爰審酌被告與死者林旺興是夫妻關係，竟未得全體繼承人同
    意擅自使用本案存摺、印章，並盜用印章領取屬遺產之存款
    ，總金額多達124萬2千元，造成告訴人及其他繼承人重大金
    錢損失，被告於偵查中及本院審理時均坦承犯行，並表明願
    賠償林旺興與前妻所生子女之損害，惟尚未能與其等達成和
    解，獲得原諒，並斟酌被告犯罪之動機、目的、手段、所生
    危害，被告自陳高中畢業之教育程度，目前自己一人住，平
    常沒有工作之家庭生活狀況等其他一切情狀，分別量處主文
    所示之刑，並諭知如易科罰金之折算標準及定應執行刑如主
    文所示。至於辯護人請求給予緩刑乙節，被告固無前科紀錄
    ，且已坦承犯行，但終究未能與告訴人達成和解，同時告訴
    人具狀表明無法原諒被告等情，是本院認尚不宜諭知被告緩
    刑，併予說明。
三、沒收
　㈠按被告行為後，刑法總則關於沒收之條文業於104年12月30日
    公布修正，並於105年7月1日施行。次按「沒收、非拘束人
    身自由之保安處分適用裁判時之法律」新修正刑法第2條第2
    項定有明文。是本案關於沒收法律條文之適用，應直接適用
    裁判時之法律規定，自無新舊法比較之問題，先予敘明。　
　㈡被告以匯款、臨櫃提款或自動提款機領取者其計124萬2千元
    ，應認被告因本案犯行共獲得124萬2千元，均係屬被告之犯
    罪所得，因未經扣案或發還，應依刑法第38條之1第1項前段
    規定宣告沒收；於全部或一部不能沒收或不宜執行沒收時，
    則依同條第3項規定，追徵其價額。被告於取款憑條、匯款
    申請書上蓋用之林旺興印文，係被告盜蓋真正之印章所生，
    並非偽造印章之印文，自無從依刑法第219條規定宣告沒收
    ，起訴意旨認應予沒收，容有誤會。又被告所偽造之取款憑
    條、匯款申請書均已交由銀行承辦職員收受，已非被告所有
    ，自不得宣告沒收，併此敘明。　
據上論斷，依刑事訴訟法第299條第1項前段，刑法第2條第1項前
段、第216條、第210條、修正前第339條第1項、修正前第339條
之2第1項、第55條前段、第41條第1項前段、第8項、第38條之1
第1項、第3項、第51條第5款，刑法施行法第1條之1第1項，判決
如主文。
本案經檢察官郭俊男提起公訴，檢察官董詠勝到庭執行職務。

中　　華　　民　　國　　111 　年　　12　　月　　13　　日
　　　　　　　　　刑事第二庭    審判長法　官　彭喜有
　　　　　　　　　                    法  官  洪士傑
　　　　　　　　　                    法  官  蔡盈貞
以上正本證明與原本無異。
如不服本判決應於收受本判決後20日內向本院提出上訴書狀，並
應敘述具體理由。其未敘述上訴理由者，應於上訴期間屆滿後20
日內向本院補提理由書狀（均須按他造當事人之人數附繕本）「
切勿逕送上級法院」。 
        　　　　　　　　　　　　　　　書記官　歐慧琪
中　　華　　民　　國　　111 　年　　12　　月　　13　　日
附錄本案論罪科刑法條全文
中華民國刑法第210條：
偽造、變造私文書，足以生損害於公眾或他人者，處5年以下有
期徒刑。
中華民國刑法第216條：
行使第210條至第215條之文書者，依偽造、變造文書或登載不實
事項或使登載不實事項之規定處斷。
修正前中華民國刑法第339條：
意圖為自己或第三人不法之所有，以詐術使人將本人或第三人之
物交付者，處5年以下有期徒刑、拘役或科或併科1千元以下罰
金。
以前項方法得財產上不法之利益或使第三人得之者亦同。
前2項之未遂犯罰之。
修正前中華民國刑法第339-2條：
意圖為自己或第三人不法之所有，以不正方法由自動付款設備取
得他人之物者，處3年以下有期徒刑、拘役或1萬元以下罰金。
以前項方法得財產上不法之利益或使第三人得之者，亦同。
附 表：
編號 提領（轉帳）時間 提領（轉帳）金額 盜用印文枚數 1 103年4月21日 轉帳30萬元至蔡麗華之第一銀行路竹分行帳戶 印文1枚 2 103年4月21日 提領20萬元 印文1枚 3 103年4月22日 提領20萬元 印文1枚 4 103年4月21日至23日 提領2萬元27次，提領1000元2次，合計提領29次共54萬2000元。 無